【裁判字號】    99,審訴,1563
【裁判日期】    990629
【裁判案由】    毒品危害防制條例
【裁判全文】
臺灣高雄地方法院刑事判決            99年度審訴字第1563號
公  訴  人  臺灣高雄地方法院檢察署檢察官
被      告  甲○○
上列被告因毒品危害防制條例案件，經檢察官提起公訴（99年度
毒偵字第1884號），本院依簡式審判程序判決如下：
    主  文
甲○○施用第一級毒品，累犯，處有期徒刑柒月。扣案第一級毒
品海洛因壹包（含包裝袋，驗後淨重零點壹貳陸公克），沒收銷
燬之。
    事  實
一、甲○○曾因施用毒品案件，經本院以民國97年度毒聲字第12
    8 號裁定送觀察勒戒後，認有繼續施用毒品傾向，再經本院
    以97年度審毒聲字第454 號裁定令入戒治處所施以強制戒治
    ，於98年1 月23日執行完畢釋放。又前因肅清煙毒條例案件
    ，分別經本院以81年度訴字第2973號判決判處有期徒刑7 年
    、3 年4 月，應執行有期徒刑10年，上訴後，經臺灣高等法
    院高雄分院以82年度上訴字第301 號判決駁回上訴而確定，
    於85年4 月19日縮短刑期假釋出監。嗣撤銷假釋，經裁定減
    刑及定其應執行刑，於96年7 月16日執行完畢出監。詎不知
    警惕，於強制戒治執行完畢釋放後5 年內，復基於施用第一
    級毒品海洛因之犯意，於99年2 月26日上午10時45分許，在
    高雄市○○路與民權路口之加油站廁所內，以針筒注射之方
    式，施用第一級毒品海洛因1 次。嗣於同年月26日13時40分
    許，在高雄市○鎮區○○路與凱旋路口，為警盤查，甲○○
    於警方未發覺其施用第一級毒品海洛因之前，主動交付第一
    級毒品海洛因1 包（驗後淨重0.126 公克），並坦承施用毒
    品犯行，而願接受裁判，且經採尿送驗，結果呈嗎啡陽性反
    應。
二、案經高雄市政府警察局保安警察大隊報告臺灣高雄地方法院
    檢察署檢察官偵查起訴。
    理  由
一、本件被告甲○○所犯係死刑、無期徒刑、最輕本刑為3 年以
    上有期徒刑以外之罪，其於準備程序中，就被訴事實均為有
    罪之陳述，經本院告知簡式審判程序之旨，並聽取檢察官及
    被告之意見後，合議庭裁定由受命法官獨任進行簡式審判程
    序，合先敘明。
二、上開犯罪事實，均據被告於本院審理時坦白承認。而被告尿
    液經送高雄市立凱旋醫院鑑驗後，結果呈嗎啡陽性反應（係
    以GC／MS方式檢驗），有該醫院99年3 月23日濫用藥物檢驗
    報告可參。爰審酌(一)氣相層析質譜儀（GC／MS）乃目前就藥
    物篩檢結果必須進一步確認時最常採用之確認方法，因此在
    良好的操作條件之下，以氣相層析質譜儀作藥物及其代謝物
    之定性及定量分析，幾乎不會有偽陽性反應產生，業經行政
    院國軍退除役官輔導委員會台北榮民總醫院於83年4 月7 日
    以（83）北總內字第03059 號函示明確。(二)又海洛因係嗎啡
    經化學合成之半人工合成品，毒性倍於嗎啡，其經吸食或施
    打入人體，經新陳代謝作用又分解成嗎啡，故海洛因在進入
    人體後，均以嗎啡型態排於尿液中，故於吸食或施打海洛因
    者尿液中，可檢出嗎啡陽性反應，業經憲兵司令部80年5 月
    7 日以（80）鑑驗字第1746號函示明確。從而，被告尿液經
    以氣相層析質譜儀鑑驗後，結果呈嗎啡陽性反應，已如前述
    ，是依前開函示意旨，被告自白核與事實相符，其施用第一
    級毒品海洛因1 次之犯行，堪以認定。
三、論罪科刑部分：
  (一)按犯毒品危害防制條例第10條之罪，經觀察、勒戒後，認無
    繼續施用毒品之傾向，應即釋放，並為不起訴處分；認有繼
    續施用毒品之傾向者，應由檢察官聲請法院裁定令入戒治處
    所施以強制戒治，至無繼續戒治之必要，強制戒治期滿，應
    即釋放，由檢察官為不起訴處分。經觀察勒戒、強制戒治執
    行完畢釋放後，5 年內再犯第10條之罪，依93年1月9日修正
    施行之毒品危害防制條例第23條第2 項規定意旨，應由檢察
    官偵查起訴。又依修正後之規定，僅限於「初犯」及「5 年
    後再犯」二種情形，始應先經觀察、勒戒或強制戒治程序。
    倘被告於5 年內已再犯，經依法追訴處罰，縱其第3 次（或
    第3 次以上）再度施用毒品之時間，在初犯經觀察、勒戒或
    強制戒治執行完畢釋放5 年以後，已不合於「5 年後再犯」
    之規定，且因已於「5 年內再犯」，顯見其再犯率甚高，原
    實施觀察、勒戒或強制戒治，已無法收其實效，即應依該條
    例第10條處罰（最高法院97年度第5 次刑事庭會議決議參照
    ）。
  (二)查被告曾因施用毒品案件，經本院以97年度毒聲字第128 號
    裁定送觀察勒戒後，認有繼續施用毒品傾向，再經本院以97
    年度審毒聲字第454 號裁定令入戒治處所施以強制戒治，於
    98年1 月23日執行完畢釋放等情，有臺灣高雄地方法院檢察
    署刑案資料查註紀錄表、臺灣高等法院被告前案紀錄表及臺
    灣高雄地方法院被告院內索引卡紀錄表可證。因被告於強制
    戒治執行完畢釋放後，5 年內再犯本件毒品危害防制條例第
    10條之罪，是依前開說明，應依法論科。
  (三)另海洛因為毒品危害防制條例所稱之第一級毒品，此觀諸該
    條例第2 條第2 項第1 款甚明，被告施用上開毒品，核其所
    為，係違反毒品危害防制條例第10條第1 項之施用第一級毒
    品罪。被告施用第一級毒品前持有第一級毒品之行為，本應
    論以持有之罪，惟該次持有毒品之低度行為為其後施用毒品
    之高度行為所吸收，不另論罪。被告有如事實欄所示之前案
    紀錄之事實，有上開前案紀錄表可參，其受有期徒刑執行完
    畢後，5 年內故意再犯本件有期徒刑以上之罪，為累犯，應
    依刑法第47條第1 項之規定，加重其刑。被告於警方未發覺
    其施用第一級毒品海洛因之前，主動交付海洛因，並坦承施
    用犯行，而願接受裁判之事實，有警詢筆錄可參，堪認符合
    自首之要件，依刑法第62條前段規定，減輕其刑，並先加而
    後減。爰審酌被告經強制戒治後，均未戒絕毒品，另再施用
    毒品，顯見其自制力不足，無法擺脫毒品，故應藉由刑罰之
    執行，以收教化之功能，並參以被告犯後坦承施用毒品犯行
    ，所犯係自傷行為，尚未害及他人，及被告施用第一級毒品
    1 次等一切情狀，量處如主文所示之刑，以資懲儆。至扣案
    海洛因1 包，經送驗後，確含有海洛因成分，有高雄市立凱
    旋醫院99年3 月29日檢驗鑑定書可參，因係屬毒品，且包裝
    袋亦與毒品難以析離，爰均依毒品危害條例第18條第1 項前
    段之規定，宣告沒收銷燬之。另送驗耗損部分，因已滅失，
    爰不宣告沒收銷燬之，附此敘明。
據上論斷，應依刑事訴訟法第273 條之1 第1 項、第299 條第1
項前段，毒品危害防制條例第10條第1 項、第18條第1 項前段，
刑法第11條、第47條第1 項、第62條前段，判決如主文。
本案經檢察官陳妍萩到庭執行職務。
中    華    民    國    99    年    6     月    29    日
                  刑事第十庭    法  官  方百正
以上正本證明與原本無異。
如不服本判決應於收受判決後10日內向本院提出上訴書狀。
中    華    民    國    99    年    6     月    29    日
                                 書記官  陳莉庭
附錄本判決論罪科刑所依據之法條
毒品危害防制條例第10條
施用第一級毒品者，處 6 月以上 5 年以下有期徒刑。
施用第二級毒品者，處 3 年以下有期徒刑。

司法院資訊處製作；財團法人民間司法改革基金會備份。
